臺灣高雄地方法院刑事判決　　　　　　　100年度訴字第809號
公　訴　人　臺灣高雄地方法院檢察署檢察官
被　　　告　柳緯霖
　　　　　　石哲寧
上二人共同
指定辯護人　劉家榮律師
上列被告因違反毒品危害防制條例案件，經檢察官提起公訴（
100 年度偵字第4423號），本院判決如下：
    主  文
柳緯霖犯販賣第二級毒品罪，處有期徒刑參年陸月，未扣案之販
賣第二級毒品所得新臺幣壹佰元沒收，如全部或一部不能沒收時
，以其財產抵償之。
石哲寧犯販賣第二級毒品罪，累犯，處有期徒刑柒年捌月，未扣
案之販賣第二級毒品所得新臺幣壹仟元沒收，如全部或一部不能
沒收時，以其財產抵償之。
    事  實
一、石哲寧前因施用毒品案件，經本院以99年度簡字312 號判處
    有期徒刑2 月確定，甫於民國99年9 月28日易科罰金執行完
    畢（構成累犯）。詎仍不知悔改，其與柳緯霖均明知甲基安
    非他命為毒品危害防制條例第2 條第2 項第2 款所定之第二
    級毒品，未經許可不得非法持有、販賣，仍分別為下列之行
    為：
  (一)柳緯霖基於販賣第二級毒品甲基安非他命以營利之犯意，以
    其所持用門號0000000000號之行動電話，作為聯絡販賣毒品
    之工具，其於99年9 月8 日20時15分許，接獲由王德皓以其
    所持用門號0000000000號之行動電話來電表明欲購買第二級
    毒品甲基安非他命後，隨即於高雄市左營區蓮池潭附近某超
    商外巷子某處，以新臺幣（下同）500 元之價格，販賣第二
    級毒品甲基安非他命1包予王德皓，並收受王德皓交付之100
    元購毒價金（餘款400元，王德皓迄未付清）。
  (二)石哲寧基於販賣第二級毒品甲基安非他命以營利之犯意，以
    其所持用門號0000000000號之行動電話，作為聯絡販賣毒品
    之工具，於99年10月9 日12時17分許（原公訴意旨誤載為同
    日14時許，應予更正），接獲由王德皓以其所持用門號0000
    000000號之行動電話來電表示購買第二級毒品甲基安非他命
    後，隨即於同日13時至14時許，在高雄市苓雅區○○○路下
    三多路口旁之公園，以1000元之價格將第二級毒品甲基安非
    他命販賣予王德皓1 次，石哲寧當場交付王德皓第二級毒品
    甲基安非他命1 包，王德皓則於翌日晚上某時許，在其高雄
    市○○區○○路318 巷10弄5 號之住處將1000元之購毒價金
    交付予石哲寧。
  (三)嗣王德皓於99年10月12日，經航空警察局高雄分局執行例行
    性採尿檢驗，結果呈安非他命、甲基安非他命陽性反應，經
    王德皓於警詢中供承施用毒品之來源為柳緯霖、石哲寧，因
    而查獲。柳緯霖於偵查及本院審理中均自白上開犯行。
二、案經內政部警政署航空警察局高雄分局報告臺灣高雄地方法
    院檢察署檢察官偵查起訴。
    理  由
壹、程序事項：
    按被告以外之人於審判外之陳述，雖不符刑事訴訟法第159
    條之1 至之4 之規定，然經當事人於審判程序同意作為證據
    ，法院審酌該言詞陳述或書面陳述作成時之情況，認為適當
    者，亦得為證據。當事人、代理人或辯護人於法院調查證據
    時，知有第159 條第1 項不得為證據之情形，而未於言詞辯
    論終結前聲明異議者，視為有前項之同意，同法第159 條之
    5 定有明文。除前揭證據外，本判決下列所引用之傳聞證據
    ，業經公訴人、被告2 人及渠等之辯護人於本院準備及審理
    程序中表示均無意見，且於本案調查證據時，均知有不得為
    證據之情形，亦未於言詞辯論終結前聲明異議，依上開規定
    ，已擬制同意其有證據能力，本院審酌該等傳聞證據並無違
    法取得之情事，亦無證明力明顯偏低之情形，認為作為本件
    被告二人認定犯罪有無之證據亦屬適當，依前開說明，均得
    採為本件論斷之證據。
貳、實體事項：
一、訊據被告柳緯霖對於上開犯行均坦承不諱，訊之被告石哲寧
    固承認於事實(二)所載之時、地與王德皓見面且交付甲基安非
    他命1 包予王德皓之事實，惟矢口否認有何販賣第二級毒品
    甲基安非他命之犯行，辯稱：伊只是無償轉讓甲基安非他命
    予王德皓而已，並沒有向王德皓收錢，不構成販賣云云。經
    查：
  (一)被告柳緯霖販賣第二級毒品之事實（即前揭事實(一)部分），
    業據被告柳緯霖於偵查及本院審理時均坦承不諱（見偵卷第
    29至30頁、院二卷第74頁反面至75頁），核與證人王德皓於
    偵查及本院審理時證述之情節相符（見偵卷第23至30頁），
    復有王德皓所持用門號0000000000號行動電話之行動資料查
    詢1 份（見偵卷第37頁、第62頁）存卷可憑，由是益徵被告
    柳緯霖此部分之自白與事實相符，應堪採信。
  (二)次以，本件被告石哲寧迭於警詢、偵查乃至本院審理中均始
    終坦承門號0000000000號行動電話為其所持用，並於99年10
    月9 日12時17分許接獲王德皓所持用門號0000000000號行動
    電話之來電，遂與王德皓相約見面，並進而在國道高速公路
    下三多路口旁之公園，交付甲基安非他命毒品1 小包予王德
    皓乙情不諱，核與證人王德皓於本院審理時結證稱：伊確實
    有以持用門號0000000000號之行動電話撥打石哲寧所持用之
    門號0000000000號行動電話聯絡石哲寧，並在國道高速公路
    下三多路口旁之公園收受1 小包甲基安非他命等語相符（見
    警卷第2 至4 頁、偵卷第23至30頁、院一卷第27至29頁、院
    二卷第72至74頁），並有被告石哲寧所持用門號0000000000
    號行動電話與王德皓之門號0000000000號行動電話通聯紀錄
    查詢1 份（見偵卷第38至56頁）在卷足參，另王德皓於99年
    10月12日經採尿結果，確呈甲基安非他命陽性反應，此有高
    雄市立凱旋醫院濫用藥物尿液檢驗報告、航空警察局毒品案
    件人犯尿液編號及姓名對照表、檢體監管紀錄表各1 份在卷
    可佐（見院二卷第22頁、第23至24頁），足認被告石哲寧確
    於上開時、地交付1 包甲基安非他命予王德皓無誤。
  (三)雖被告石哲寧以伊只是單純無償轉讓甲基安非他命予王德皓
    ，並非販賣毒品予王德皓等詞置辯，然證人王德皓於警詢時
    證稱：伊有於99年10月9 日中午以門號0000000000號之行動
    電話撥打石哲寧所持用門號0000000000號行動電話，欲向石
    哲寧購買安非他命毒品，因石哲寧表示無法離開，要伊自行
    前往國道高速公路下三多路口旁之公園進行交易，伊遂依約
    前往該處並以1000元代價向石哲寧購得安非他命毒品1 小包
    等語（見警卷第18至21頁），復於偵查時結證稱：伊曾於99
    年10月間13時至14時許到高速公路下三多路旁公園以1000元
    向石哲寧購買安非他命1 包等語（見偵卷第23至30頁），又
    於本院審理時結證稱：伊以所持用門號0000000000號之行動
    電話撥打石哲寧所持用之上揭行動電話聯繫購買第二級毒品
    甲基安非他命後，在高雄市苓雅區○○○路下三多路口旁之
    公園，向石哲寧購買甲基安非他命1 次等語（見院二卷第72
    至74頁），證人王德皓迭於警詢、偵查及本院審理始終供述
    係向被告石哲寧「購入」甲基安非他命，而非無償取得，且
    證人王德皓與被告石哲寧並無糾紛及仇隙乙情，業據被告石
    哲寧供明在卷（見警卷第12頁），衡情證人王德皓應無刻意
    設詞誣陷被告石哲寧之必要。又證人王德皓迭於偵查及本院
    審理時均證稱：伊於翌日（即99年10月10日）晚上又撥打電
    話給石哲寧是要將積欠的購毒款項付清，當日晚上伊即在伊
    孟子路住處將錢交給石哲寧等語（見偵卷第23至30頁、院二
    卷第74頁反面），而觀諸被告石哲寧所持用門號0000000000
    號行動電話與證人王德皓所持門號0000000000號之行動電話
    通聯紀錄內容（見偵卷第54至56頁、第60頁），顯示被告石
    哲寧與王德皓確實於99年10月10日晚間密切以上揭所持用之
    行動電話聯繫，互動頻繁。再佐以證人王德皓於99年10月10
    日晚間所持用之行動電話之基地台發射位址，係位於證人王
    德皓之高雄市○○區○○路318 巷10號5 樓住處附近（即高
    雄市○○區○○路298 號3 樓頂），顯見證人王德皓確於99
    年10月10日晚間在其住處與被告石哲寧密切以電話聯繫無訛
    。苟如被告石哲寧所辯以伊僅係於99年10月9 日單純無償轉
    讓毒品予證人王德皓云云，則被告石哲寧於交付毒品後，何
    需於翌日（即99年10月10日）再與證人王德皓密切聯繫? 被
    告石哲寧與證人王德皓聯絡之目的，應係為向其收取販毒價
    金，方符常情。準此，證人王德皓所言非虛，被告石哲寧並
    非單純無償轉讓甲基安非他命，而確有如事實(二)所載之時、
    地販賣第二級毒品甲基安非他命予王德皓無疑。
  (四)又關於事實(二)交易毒品之價格若干，證人王德皓於警詢及偵
    查中均清楚證述稱99年10月9 日當時交易甲基安非他命之價
    格為1000 元 等語（見警卷第18至21頁、偵卷第23至30頁）
    ，雖證人王德皓於本院審理時證稱當時交易之價格為500 元
    云云（見院二卷第71頁），然復稱伊因為與被告石哲寧交易
    多次，又每次毒品交易不是500 元就是1000元，現已記憶不
    清等語（見院二卷第73頁反面），本院認證人王德皓於100
    年11月2 日審理出庭作證距案發當時（即100 年10月9 日）
    已隔1 年餘，難免證人王德皓於本院審理時之證詞因時間長
    久致記憶模糊，陳述不一，又徵諸證人王德皓於於警詢及偵
    查中均清楚證述稱當時交易之價格為1000元，且上揭證述時
    間距案發當時較為接近，堪認事實(二)之甲基安非他命交易價
    格應以證人王德皓於警詢、偵查中所稱之1000元較為可採。
  (五)按販賣毒品罪之所謂「意圖」，即犯罪之目的，原則上不以
    發生特定結果為必要，只需有營利之意圖為已足，不以買賤
    賣貴而從中得利為必要，最高法院97年度台上字第2109號判
    決意旨可資參照。又按販賣毒品乃違法行為，交易雙方類皆
    以隱匿秘密之方式而為，且毒品無公定價格，每次購買價量
    ，隨時可能依雙方關係深淺、資力、需求量及對行情之認知
    、來源是否充裕、查緝是否嚴緊，購買者被查獲時供述來源
    對象之可能性風險等因素之評估，因而異其標準，機動調整
    ，非可一概而論。販賣毒品之利潤所得，除經坦承犯行或價
    量俱屬明確者外，本難查得實情，是以除非別有積極事證，
    足認係以同一價量委託代買、轉售或無償贈與，確未牟利以
    外，尚難執此遽認非法販賣毒品之證據尚有不足，最高法院
    97年度台上字第1012、3557號判決意旨可供參照。本案雖未
    扣得被告柳緯霖或石哲寧販賣予證人王德皓甲基安非他命，
    而證人王德皓亦不知被告柳緯霖或石哲寧取得毒品之成本、
    交付之數量如何，因而無法查得販賣之實際利得若干。惟毒
    品均量微價高，且依一般社會通念以觀，販賣行為在通常情
    形下均係以牟利為其主要誘因及目的，從而，舉凡其有償交
    易，除足反證其確另基於某種非圖利本意之關係外，通常尚
    難因無法查悉其販入價額作為是否高價賣出之比較，諉無營
    利之意思，阻卻販賣犯行之追訴，故被告柳緯霖、石哲寧二
    人主觀上顯係基於營利之意圖而分別販賣毒品予王德皓至明
    。
  (六)綜上所述，被告柳緯霖、石哲寧二人意圖營利，分別於事實
    (一)、(二)所載之時、地販賣甲基安非他命予王德皓之犯行，事
    證至為明確，均應依法論科。
二、按甲基安非他命分屬毒品危害防制條例第2 條第2項 第2 款
    所定之第二級毒品，不得持有、販賣。核被告柳緯霖、石哲
    寧所為，均係犯毒品危害防制條例第4條 第2 項之販賣第二
    級毒品罪。被告柳緯霖、石哲寧持有第二級毒品之低度行為
    ，均為販賣第二級毒品之高度行為所吸收，均不另論罪。被
    告石哲寧有事實欄所載之科刑及於99年9 月28日執行完畢等
    情，有臺灣高等法院被告前案紀錄表1 紙在卷可參，其於執
    行完畢後五年內再犯本件有期徒刑以上之罪，為累犯，除法
    定刑為無期徒刑之部分不得加重外，應依刑法第47條第1 項
    之規定，加重其刑。又毒品危害防制條例第17條第2 項規定
    ：「犯第4 條至第8 條之罪於偵查及審判中均自白者，減輕
    其刑。」係指偵查及審判中均有自白犯罪而言，故僅須被告
    於偵、審中均曾經自白，即得認有該條項之適用，不以始終
    承認為必要。又自白乃對自己之犯罪事實全部或主要部分為
    肯定供述之謂，且非以其係有罪之肯定為必要，縱時日、處
    所、行為態樣等非構成犯罪事實之要素略有不符，或另有阻
    卻違法、阻卻責任事由存在之主張，亦不影響其為自白（參
    照最高法院99年度台上字第4962 號 判決意旨）。本件被告
    柳緯霖就事實(一)之犯行，於偵查中（見偵查卷第29至30頁）
    及本院審理時（見院二卷第29至40 頁 ）均曾自白犯罪，爰
    依毒品危害防制條例第17條第2 項規定，減輕其刑。至被告
    柳緯霖之辯護人主張以被告柳緯霖年紀尚輕，誤觸刑章，然
    坦承犯行，且其妻懷有身孕，臨盆在即，乏人照顧，有法重
    情輕之情，請求依刑法第59條之規定酌減其刑等語，然本件
    被告柳緯霖已依毒品危害防制條例第17條第2 項之規定減輕
    其刑，本院認其依此處斷刑所宣告之刑，與其犯行已屬相當
    ，並無情輕法重或刑罰過苛之情，況被告柳緯霖之辯護人所
    述之上開情節，亦非上開條文所得適用之要件，是被告柳緯
    霖自無再依刑法第59條規定，酌減其刑之必要，一併敘明。
三、爰審酌販賣毒品行為乃煙毒禍害之源，其源不斷，則流毒所
    及，非僅多數人之生命、身體受其侵害，且社會、國家之法
    益亦不能免，當非個人一己之生命、身體法益所可比擬，被
    告柳緯霖、石哲寧明知上開情狀，竟分別非法販賣第二級毒
    品供王德皓施用以牟取利益，不僅戕害他人身心健康，亦造
    成社會秩序之潛在危險性，其犯罪所生之危害非輕，所為顯
    無足取，惟念及被告柳緯霖、石哲寧二人所販賣毒品之價值
    各僅500 元、1000元，可見數量均非鉅，又被告柳緯霖犯後
    坦承犯行，暨考量被告渠等之智識程度、販賣毒品之動機、
    手段、犯罪所得多寡等一切情狀，分別量處如主文所示之刑
    。
四、被告柳緯霖於事實(一)販賣甲基安非他命予王德皓所得之100
    元; 被告石哲寧於事實(二)販賣甲基安非他命予王德皓所得之
    1000元，雖均未扣案，然該等對價即為被告柳緯霖、石哲寧
    犯毒品危害防制條例第4 條第2 項之罪所得之財物，亦應依
    毒品危害防制條例第19條第1 項之規定，分別於被告柳緯霖
    、石哲寧販賣第二級毒品罪刑之主文項下宣告沒收，如全部
    或一部不能沒收時，各以其財產抵償之。至供被告柳緯霖上
    開販毒聯絡用之門號0000000000號行動電話，非被告柳緯霖
    所有; 被告石哲寧上開販毒聯絡用之門號0000000000號行動
    電話，非被告石哲寧所有等情，業據被告柳緯霖、石哲寧供
    承在卷，並有遠傳電話明細查詢資料1 份在卷可參（見偵卷
    第37頁），是上開二支行動電話門號均不宣告沒收，附此敘
    明。
據上論斷，應依刑事訴訟法第299 條第1 項前段，毒品危害防制
條例第4條第2項、第19條第1項、第17條第2項，刑法11條、第47
條第1項，判決如主文。
本案經檢察官朱華君到庭執行職務。
中    華    民    國  100     年    11    月    23    日
                  刑事第十五庭   審判長法  官  莊珮君
                                       法  官  王俊彥
                                       法  官  沈宗興
以上正本證明與原本無異。
如不服本判決應於收受判決後10日內向本院提出上訴書狀，並應
敘述具體理由。其未敘述上訴理由者，應於上訴期間屆滿後20日
內向本院補提理由書(均須按他造當事人之人數附繕本)「切勿逕
送上級法院」。
中    華    民    國  100     年    11    月    23    日
                                       書記官  陳恩慈
附錄本案論罪法條：
毒品危害防制條例第4 條
製造、運輸、販賣第一級毒品者，處死刑或無期徒刑；處無期徒
刑者，得併科新臺幣2 千萬元以下罰金。
製造、運輸、販賣第二級毒品者，處無期徒刑或7 年以上有期徒
刑，得併科新臺幣1 千萬元以下罰金。
製造、運輸、販賣第三級毒品者，處5 年以上有期徒刑，得併科
新臺幣7 百萬元以下罰金。
製造、運輸、販賣第四級毒品者，處3 年以上10年以下有期徒刑
，得併科新臺幣3 百萬元以下罰金。
製造、運輸、販賣專供製造或施用毒品之器具者，處1 年以上7
年以下有期徒刑，得併科新臺幣1 百萬元以下罰金。
前五項之未遂犯罰之。